臺灣南投地方法院刑事判決
                                      110年度重訴字第8號
公  訴  人  臺灣南投地方檢察署檢察官
被      告  林○睿  姓名年籍詳卷

指定辯護人  本院公設辯護人許定國
被      告  徐○羽  姓名年籍詳卷
選任辯護人  鄭弘明律師
上列被告等因家庭暴力之殺人等案件，經檢察官提起公訴（110 
年度偵字第1856號、110 年度偵字第2189號），本院判決如下：
    主  文
甲○○共同犯對於未滿十八歲之人，施以凌虐，因而致人於死，處
有期徒刑拾肆年。扣案如附表二編號1、2、3所示之物，均沒收
。
乙○○共同犯對於未滿十八歲之人，施以凌虐，因而致人於死，處
有期徒刑拾貳年。
    事  實
一、甲○○（姓名年籍詳卷）、乙○○（姓名年籍詳卷）係夫妻，為
    兒童林○喆（姓名年籍詳卷，民國107 年2 月生，下稱甲童
    ）之一親等直系血親，3 人間具有家庭暴力防治法第3 條第
    3 款之家庭成員關係。詎甲童於出生後原由甲○○之母親陳○
    慧（姓名年籍詳卷）照顧，甲○○、乙○○嗣於109 年12月底自
    陳○慧處接回甲童自行照顧，惟甲童即因適應不良，發生退
    化現象，不願講話，大小便前無法表達，甲○○、乙○○乃對甲
    童心生不滿，其等明知甲童當時年僅3 歲，語言能力發展未
    臻成熟，口語表達能力不佳，無法陳述完整語句及自身經驗
    等情狀，竟基於對未滿18歲之人施以凌虐而妨害身心健全發
    育之犯意聯絡，自110 年1 月至同年3 月間，在南投縣南投
    市住處（地址詳卷）內，由甲○○以每2 至3 天1 次之頻率，
    持扣案如附表二編號1、2 之物品毆打甲童，或以手推甲童
    ，致甲童頭部撞擊牆壁、地板或桌腳，並致甲童受有如附表
    一所示之傷勢，乙○○見甲童受有上開凌虐，唯恐甲童就醫時
    會遭醫護人員發現渠等有凌虐情勢，竟拒絕帶甲童就醫。且
    於上開期間甲○○、乙○○平日在住處即以「狗」、「啞巴」等
    侮辱話語稱呼甲童，甲○○、乙○○並以毛巾綁住甲童雙手，又
    以不明物品黏貼甲童嘴巴，再以黑色口罩遮住甲童眼睛，命
    甲童坐在小椅子上，欲使其坐著睡著時跌倒撞地，乙○○又故
    意在甲童早餐內加入辣油，供甲童食用，其等復自110 年3 
    月起，將甲童關在浴室內生活，以上開方式凌虐甲童，對甲
    童施加身體、精神上痛苦，足以妨害甲童之身心健全或發育
    。甲○○、乙○○從甲童身體外觀、行走舉止已知悉甲童因其等
    上開長期之虐待，身體外觀多處已呈現淤挫傷，腦部則因長
    期之毆打及撞擊硬物，而有慢性硬腦膜下出血之情形，詎甲
    ○○於110 年3 月21日上午11時許，因其要求甲童飲食、飲水
    而甲童未聽從，且甲童哭鬧不休，甲○○、乙○○均明知甲童為
    僅3 歲之年幼兒童，身體各方面均在發育中，平衡能力、反
    應力以及身體對抗力均較成年人薄弱，甲○○客觀上可預見若
    毆打甲童頭、臉部，將導致其重心不穩倒地，甲童之頭部極
    可能會撞及硬物，造成腦部受創而死亡之結果；乙○○亦知甲
    童身體已孱弱，且甲童頭部腫脹及身體多處毆傷係甲○○長期
    凌虐所致，若再讓甲童與甲○○獨處，客觀上可預見甲○○再次
    毆打甲童，造成甲童死亡之結果，而其等主觀上卻未預見足
    以致死之結果，竟均基於對未滿十八歲之人，接續施以凌虐
    而妨害身心健全發育之犯意聯絡，乙○○乃任由甲童與甲○○獨
    處在住處浴室內，由甲○○徒手毆打甲童並大力推擊甲童，致
    甲童重心不穩而頭部後腦猛烈撞擊浴室牆壁磁磚，造成甲童
    急性腦出血並立即陷入昏迷，甲○○見狀乃立即將甲童送醫急
    救，惟甲童仍因頭部遭受反覆性鈍性傷撞擊、創傷性硬腦膜
    下出血、中樞衰竭，而於110 年4 月1 日22時許死亡。經警
    獲報後到場處理，並於甲○○住處扣得如附表二所示之物，因
    而查悉上情。
三、案經南投縣政府告訴暨南投縣政府警察局南投分局報告臺灣
    南投地方檢察署檢察官偵查起訴。
    理  由
壹、程序方面：
一、證據能力之認定：
  ㈠按被告以外之人於審判外之言詞或書面陳述，除法律有規定
    者外，不得作為證據；又被告以外之人於審判外之陳述，雖
    不符刑事訴訟法第159 條之1 至第159 條之4 之規定，而經
    當事人於審判程序同意作為證據，法院審酌該言詞陳述或書
    面陳述作成時之情況，認為適當者，亦得為證據。當事人、
    代理人或辯護人於法院調查證據時，知有第159 條第1 項不
    得為證據之情形，而未於言詞辯論終結前聲明異議者，視為
    有前項之同意，刑事訴訟法第159 條第1 項及第159 條之5
    分別定有明文。經查，本判決下列所引用被告甲○○、乙○○以
    外之人於審判外之陳述，檢察官、被告甲○○、乙○○及辯護人
    迄於本院言詞辯論終結前均未聲明異議，本院審酌上開證據
    資料作成時之情況，尚無違法不當或證明力明顯過低之瑕疵
    ，亦認為以之作為證據應屬適當，爰依上開規定，認前揭證
    據資料均有證據能力。
  ㈡次按除法律另有規定外，實施刑事訴訟程序之公務員因違背
    法定程序取得之證據，其有無證據能力之認定，應審酌人權
    保障及公共利益之均衡維護，刑事訴訟法第158 條之4 定有
    明文。本案以下所引用之非供述證據，並無證據證明係實施
    刑事訴訟程序之公務員違背法定程序所取得，且經本院於審
    理時合法踐行調查程序，自應認均具有證據能力，得作為證
    據。
二、按宣傳品、出版品、廣播、電視、網際網路或其他媒體對為
    刑事案件當事人或被害人之兒童及少年不得報導或記載其姓
    名或其他足以識別身分之資訊；行政機關及司法機關所製作
    必須公開之文書，除法律有特別規定之情形外，亦不得揭露
    足以識別前項兒童及少年身分之資訊，兒童及少年福利與權
    益保障法第69條第1 項第4 款、第2 項分別定有明文。查本
    案被害人甲童為未滿12歲之兒童，而本院判決又屬必須公示
    之文書，茲為避免其等身分遭揭露，關於被害人甲童以及被
    告甲○○（即甲童之父）、乙○○（即甲童之母）、證人陳○慧
    （甲童之奶奶）之姓名、年籍與住所等足資識別身分之資訊
    ，均依上揭規定予以隱匿。
貳、認定犯罪事實所憑之證據及理由：
一、就被告甲○○部分：
  ㈠訊據被告甲○○對上開犯罪事實均坦承不諱，核與證人陳○慧之
    證述相符（參見警卷一第48頁至53頁，警卷二第59頁至60頁
    ，相卷第175頁至177頁），並有員警職務報告、甲童受傷照
    片、甲○○與乙○○之LINE對話紀錄翻拍照片、住處現場照片、
    兒童少年保護通報表、南投縣政府警察局南投分局扣押筆錄
    、扣押物品目錄表、扣押物品收據、自願受搜索同意書、數
    位證物勘察採證同意書、中國醫藥大學兒童醫院110年3月21
    日診斷證明書、甲童之出生至三歲之健康檢查紀錄、電梯及
    路口之監視器影像擷取照片、住處浴室照片、中國醫藥大學
    附設醫院司法相驗病歷摘要、轉診救護紀錄表、衛生福利部
    南投醫院病人院際間交班紀錄單、中國醫藥大學附設醫院病
    歷資料、110年4月2日勘（相）驗筆錄、110年4月7日解剖筆
    錄、南投縣政府警察局南投分局110年4月19日投投警偵字第
    1100008203號函檢附相驗及解剖照片、臺灣南投地方檢察署
    屍體解剖報告書、解剖照片、臺灣南投地方檢察署相驗屍體
    證明書、甲童之健保就醫紀錄、臺灣南投地方檢察署110年4
    月1日14時50分勘驗筆錄、衛生福利部南投醫院急診病歷、
    診斷證明書、幼安小兒科診所病歷、鑽石牙醫診所病歷表及
    病患診療紀錄、馨生婦產科小兒科診所門診收據、法醫師11
    0年4月7日出具之解剖鑑定初步判斷、中國醫藥大學附設醫
    院110年4月6日院醫事字第1100004369號函檢附甲童之107至
    109年門診病歷資料、生命徵象資料、法務部法醫研究所法
    醫毒字第1106102404號毒物化學鑑定書、南投縣政府警察局
    數位證物勘查報告、勘查採證同意書、甲童照片、中國醫藥
    大學兒童醫院受理疑似兒少保護事件綜合評估報告書各1 份
    在卷可稽（見警卷一第3頁、第36頁至47頁、第58頁至62頁
    、第71頁至73頁、第86頁至158頁，警卷二第69頁至79頁、
    第81頁至122頁，相卷第174頁、第181頁、第241頁至248頁
    ，偵卷一第23頁至25頁、第36頁、第51頁至55頁、第74頁至
    91頁、第113頁至130頁，偵卷二第7頁、第22頁至148頁、）
    ，足認被告甲○○之任意性自白與事實相符。
  ㈡甲童為甫滿3 歲之兒童，身體機能本未發育成熟，若以物體
    長時間、多次用力毆打，導致被害者頭部要害因而撞擊硬面
    物體而受傷，又未帶其就醫，顯可能因中樞神經損傷或體傷
    出血過度等原因，進而危及生命，此應為一般人客觀上所得
    認識。被告甲○○為具通常智識之成年人，又自陳每天與甲童
    相處，對於甲童頭部之傷勢有所認知，然被告甲○○主觀上竟
    疏未注意及此，而長時間、多次持扣案如附表二編號1、2等
    物品，或徒手毆打甲童之臉部、頭部及身體四肢等處，致甲
    童多次跌倒頭部撞擊地面或廁所牆壁，甲童因頭部遭受反覆
    性鈍性傷撞擊、創傷性硬腦膜下出血、中樞衰竭（即相驗屍
    體證明書所示之死亡原因）而死亡，足認被告甲○○上開之凌
    虐行為與甲童之死亡具有相當因果關係，且甲童死亡之加重
    結果為被告甲○○客觀上可預見。　　
二、就被告乙○○部分：
　㈠訊據被告乙○○固坦承有於110 年1 月至3 月間凌虐甲童之行
    為，惟矢口否認涉有凌虐致人於死之犯行，辯稱略以：110 
    年3 月21日當天只有被告甲○○與甲童在住處浴室，伊並無在
    現場，伊在住處另1 個房間，而甲童之死亡係被告甲○○推擊
    甲童所致，伊對於甲童之死亡並無遇見可能性云云。辯護人
    為其辯稱略以：以案發當時情況，現場只有被告甲○○與甲童
    在住處浴室，被告乙○○無法遇見甲童遭被告甲○○推擊而撞及
    牆壁，故自不該當凌虐致人於死之構成要件。經查：
　⒈甲童自110 年1 月至同年3 月間，長期遭被告甲○○、乙○○毆
    打、凌虐而受有如附表一所列傷害等情，業經被告甲○○、乙
    ○○坦承如前，而甲童於110 年3月21日送醫及死後經解剖時
    ，發現甲童頭部面係存有①右側額頭瘀腫約6.5*4公分。②上
    瞼0.5*0.5公分兩處紅色瘀傷。③左臉頰0.8*0.8公分暗紅色
    瘀傷。④下巴0.5公分撕裂傷。⑤後腦部血腫等傷害，而甲童
    死因經法醫師鑑定結果，認甲童1.四肢及軀幹為新舊表淺體
    表傷，為多種不同工具使用所致。2.頭部鈍性傷共4 處。應
    為撞擊平面物體所致。4 處部位出血之組織病理表現，顯示
    有先後時間上之差異。為不同時間點遭受撞擊後之出血。參
    酌傷勢照片及病歷資料，死者存在急性及慢性硬腦膜下出血
    ，額部血腫外觀與急性硬腦膜下出血之形成吻合，又因先前
    存在慢性硬腦膜下出血，嚴重腦出血導致不可逆之顱腦損害
    ，故甲童之死亡原因係甲、中樞衰竭。乙、創傷性硬腦膜下
    出血。丙、頭部遭受反覆性鈍性傷撞擊（非自為）等情，有
    甲童受傷照片、中國醫藥大學附設醫院司法相驗病歷摘要、
    臺灣南投地方檢察署屍體解剖報告書、解剖照片及臺灣南投
    地方檢察署相驗屍體證明書在卷可參（見警卷一第36頁至43
    頁，警卷二第69頁至79頁，相卷第185 頁至216 頁、第241 
    頁至248 頁）。則依上開證據所示，甲童死亡係因長期遭受
    被告甲○○、乙○○毆打、凌虐，致頭部遭受反覆性鈍性傷撞擊
    而受有慢性出血，加計又於110年3 月21遭推擊而撞及牆壁
    而致急性腦出血，2 種主要原因併發導致不可逆之顱腦損害
    而致，故被告乙○○對甲童之長期凌虐亦為甲童死亡之原因而
    具有相當因果關係，此部分事實，先堪認定。
　⒉被告乙○○於審理中自承平常白天都是伊在照顧甲童等語（參
    見本院卷第170 頁），又證人即同案被告甲○○於警詢及偵查
    中證稱略以：甲童與其哥哥是雙胞胎，剛出生時是伊與乙○○
    一同照顧，但其母親陳○慧怕我們新手爸媽應付不過來，所
    以有將甲童接去照顧，直到110 年1 月份，因陳○慧罹患癌
    症，所以伊與乙○○才又將甲童接回照顧，甲童可能是適應不
    良，甲童只有在祖父母家時會與祖父母互動，帶回伊家中時
    幾乎不講話，也不吃飯、不喝水，大小便也都不會告訴伊與
    乙○○，因為甲童都不會回應伊與乙○○，久了伊與乙○○也會感
    到不耐煩，才會用處罰方式對待甲童，甲童原本主要活動範
    圍在客廳，但因為甲童大小便一直不說，為了方便清理，伊
    與乙○○就讓甲童在浴室活動，後來甲童寧願在浴室內也不要
    跟其他家人相處，伊與乙○○就在浴室內讓甲童用餐。平常大
    部分是伊體罰甲童，乙○○會在旁邊看，乙○○幫甲童洗澡時，
    也會看到甲童所受的傷，所以大都是乙○○處理甲童的傷口，
    後來甲童很瘦弱，平常連站都站不穩，所以伊在打甲童時，
    甲童很容易跌倒受傷等語（參見警卷一第4 頁至12頁、第15
    頁至19頁，偵卷一第12頁至15頁）。另觀之被告乙○○與甲○○
    之LINE對話記錄所示，案發期間內被告乙○○每天均會向被告
    甲○○報告甲童日常生活之情形，此亦有LINE對話記錄照片在
    卷可佐（見警卷一第107 頁至152 頁）。故被告乙○○既為甲
    童主要照顧者，被告甲○○於平日下班後，因不滿甲童而以上
    開方式長期凌虐甲童等情，被告被告乙○○焉有無從知悉之理
    ，況依被告甲○○上開證述及被告2 人之LINE對話記錄，足認
    被告2 人確有以上開方式凌虐甲童之犯意聯絡及行為分擔甚
    明。
　㈡綜合上開證據所示，甲童因長期遭受被告甲○○、乙○○毆打、
    凌虐，致頭部遭受反覆性鈍性傷撞擊而受有慢性出血等傷害
    ，故客觀上被告甲○○、乙○○對甲童之長期凌虐亦為甲童死亡
    之原因而具有相當因果關係；又被告乙○○為甲童平日之主要
    照顧者，又為甲童處理傷口，其對於被告甲○○長期毆打、凌
    虐甲童，造成甲童受有上開傷勢知之甚詳，且當時甲童身體
    已孱弱，惟被告乙○○於案發當時仍任由甲童與被告甲○○獨處
    ，則其對於被告甲○○再次毆打甲童，造成甲童死亡之結果，
    客觀上亦應有預見可能性。故被告乙○○上開所辯，顯係卸責
    之詞，不足採信。　　
三、至原公訴意旨雖認被告甲○○、乙○○就上開犯罪事實所為，係
    犯兒童及少年福利與權益保障法第112 條第1 項、刑法第27
    1 條第1 項之成年人故意對兒童犯殺人罪云云。然按殺人罪
    之成立，須於實施殺害時，即具有使其喪失生命之故意，倘
    缺乏此種故意，僅在使其成為重傷，而結果致重傷者，衹與
    使人受重傷之規定相當，要難遽以殺人未遂論處（最高法院
    48年台上字第33號判例意旨參照）；又殺人未遂、重傷未遂
    、傷害三罪之區別，在行為人下手加害時之犯意，亦即加害
    時是否有使人喪失生命？或使人受重傷？或僅傷害人之身體
    健康之故意以為斷；其受傷之多寡、傷勢輕重、是否為致命
    、致重傷部位，及所持器具是否為刀、與被害人是否素不相
    識、有無宿怨仇恨，有時雖可藉為認定其有無殺意及致重傷
    之心證，究不能據為絕對標準（最高法院18年上字第1309號
    判例、19年上字第718 號判例、51年台上字第1291號判例、
    69年度台上字第2270號判決、69年度台上字第2391號判決參
    照）。故刑法殺人罪、凌虐致人於死之區別，當以下手加害
    之時是否明知或預見足以致人於死為斷，至於殺人及凌虐犯
    意之存否，固係隱藏於行為人內部主觀之意思，此意思可能
    係存在有相當之時間，亦可能係在下手之際方產生，惟不論
    係何種情況均須以積極並確實之證據證明之，方足以認定之
    。亦即該殺人、重傷或凌虐之主觀犯意認定，仍須參酌各方
    面直接、間接證據，行為人與被害人之關係，行為人與被害
    人關係事前之仇隙是否足以引起其殺人、致重傷之動機，攻
    擊時之力勁是否猛烈足資使人斃命、重傷，被害人傷痕之多
    寡、受傷處是否即為致命部位、傷勢輕重程度、加害人下手
    情形、所用兇器為何及攻擊後之後續動作是否意在取被害人
    性命、致重傷等一切客觀情狀，均應全盤併予審酌，方足據
    為論斷行為人內心主觀之犯意，究為殺人、重傷抑或凌虐。
    經查，本件被害人甲童雖係因腦部受撞擊而死亡，惟依被告
    甲○○供述及現場跡證判斷，甲童係因遭被告甲○○推擊後，因
    重心不穩而導致頭部撞擊浴室牆壁磁磚，故被告甲○○並非一
    開始即攻擊甲童頭部，且被告甲○○自偵查至本院審理中，均
    始終供稱係因為甲童不服管教，於案發當天又不聽指示喝水
    飲食，方於盛怒之下才會推擊甲童，故被告甲○○、乙○○對甲
    童除有教養問題外，主觀上並無致甲童於死之動機，況被告
    甲○○、乙○○於案發後見甲童因撞擊而昏迷不醒，亦立即將甲
    童送醫急救，是審酌全盤因素後，本院認被告甲○○、乙○○對
    被害人尚無殺人之直接或間接故意，應係本於前述凌虐之犯
    意而為。
四、綜上所述，本件事證明確，被告甲○○、乙○○共同對於未滿十
    八歲之人，施以凌虐，因而致人於死犯行，均堪以認定，應
    予依法論科。
參、論罪科刑之理由：
一、按家庭暴力防治法所稱家庭暴力罪，係指家庭成員間故意實
    施家庭暴力行為而成立其他法律所規定之犯罪，家庭暴力防
    治法第2 條第2 款定有明文。查被告甲○○、乙○○為被害人甲
    童之父母屬直系血親，其等間具有家庭暴力防治法第3條第3
     款所定之家庭成員關係，被告甲○○、乙○○對甲童故意實施
    本件身體上不法侵害行為，自屬家庭暴力防治法所稱之家庭
    暴力罪，然因家庭暴力防治法對於家庭暴力罪並無科處刑罰
    之規定，故仍僅依刑法之規定予以論罪科刑，先予敘明。
二、按稱凌虐者，謂以強暴、脅迫或其他違反人道之方法，對他
    人施以凌辱虐待行為，刑法第10條第7 項定有明文。復按刑
    法第286 條第1 項所稱「施以凌虐或以他法」，係就其行為
    態樣所為之規定；凌虐係指通常社會觀念上之凌辱虐待等非
    人道之待遇，不論積極性之行為，如時予毆打，食不使飽，
    或消極性之行為，如病不使醫，傷不使療等行為均包括在內
    。倘行為人之施以凌虐，而生妨害幼童身體之自然發育之結
    果（如使之發育停滯等），即成立本罪。經查，甲童於案發
    時僅係甫滿3 歲之幼童，無自保及反抗能力，且甫於109年1
    2月底自甲童奶奶住處回到原生家庭，對被告2 人均尚屬陌
    生，故不適應新生活，以不說話方式表達情緒乃屬常態之自
    然反應。被告2 人身為甲童父母，不思耐心教導甲童，僅因
    認甲童無規矩、不服管教，即自甲童遭接回尚未滿1 月之11
    0 年1 月至3 月21日甲童死亡之日止，長達2 個多月期間，
    多次以上開毆打、侮辱、不予就醫及提供辛辣食物等方式非
    人道待遇甲童，造成甲童受有如附表一之傷害，則被告甲○○
    、乙○○傷害甲童之行為，顯已非偶然之管教過當之毆打成傷
    ，而屬於凌虐之範疇無疑；且其於甲童舊傷未癒情形下，又
    反覆再添新傷，且於各次傷害後，均未將甲童送醫為必要之
    救助，依一般經驗法則，顯難期待甲童身體能自然發育健全
    成長，是被告甲○○、乙○○主觀上有凌虐甲童之犯意無疑。
三、核被告甲○○、乙○○所為，均係犯刑法第286 條第3 項前段、
    第1 項之凌虐幼童致死罪。起訴書雖認被告甲○○、乙○○係故
    意對兒童犯殺人罪，惟本院認被告甲○○、乙○○僅係故意凌虐
    甲童致其死亡，已如前述，起訴書已敘及甲童因受有腦部傷
    害而死亡，因基本社會事實同一，爰依法變更起訴法條，並
    當庭告知所犯罪名。被告甲○○、乙○○就上開犯行，有犯意聯
    絡及行為分擔，應論以共同正犯。
四、被告甲○○、乙○○先後多次對甲童為凌虐之行為，時間密接、
    互為局部重疊而同時侵害甲童之身體健康法益及生命法益，
    應屬接續犯。
五、起訴書固認被告甲○○、乙○○凌虐甲童及造成甲童死亡部分係
    屬數罪，惟被告甲○○、乙○○係基於一侵害甲童身體健康之犯
    意，反覆凌虐甲童，以致發生甲童死亡之結果，故被告甲○○
    、乙○○所為實乃法律上之一行為，應僅論以一罪。另被告甲
    ○○、乙○○對甲童犯凌虐幼童致死罪部分，因該條已就年齡設
    有特別處罰規定，則依兒童及少年福利與權益保障法第112 
    條第1 項但書規定，自不得再予加重其刑，附此敘明。　　
六、按犯罪者之自首動機，有出於內心悔悟者，有由於情勢所迫
    者，亦有基於預期邀獲刑之必減之寬典者，不一而足。為避
    免故意犯罪者恃以犯罪，或過失犯罪者，急往自首，而坐令
    損害擴展之情形，94年2 月2 日修正公布之現行刑法第62條
    關於自首減刑規定，已修正為得減輕其刑，係立法者賦予審
    判者之裁量權，由法院視個案具體情狀，諸如自首之時機、
    動機、是否出於主動、對偵辦犯罪之助益等各項情況，以決
    定減輕其刑與否，讓真誠悔悟者可獲減刑自新機會，狡黠陰
    暴之徒亦無所逞其僥倖，以符公平，最高法院110 年度台上
    字第2722號判決可資參酌。被告甲○○之辯護人主張被告甲○○
    於本案被發覺前，主動向警員供出案情，故應依刑法第62條
    規定減輕其刑。惟查，本案係由南投縣政府警察局南投分局
    半山派出所警員林浚騰於110 年3 月21日12時2 分許，經由
    警局同仁轉知接獲衛生福利部南投醫院通報有疑似虐兒案件
    後，隨即前往現場瞭解，警員到場時已看見甲童之傷勢，故
    詢問在場之被告甲○○發生原因，被告甲○○乃供稱有體罰甲童
    ，並隨即由警員帶回製作筆錄等情，有員警職務報告、南投
    縣政府警察局南投分局110 年9 月8 日投投警偵字第110001
    7948號函檢附員警密錄器錄音譯文各1 份在卷可佐（見警卷
    一第3 頁，本院卷第141頁至145頁）。可知被告甲○○係於警
    員發現本案客觀上有虐童之嫌疑時，經警員詢問才被動供出
    部分案情，故被告甲○○於警詢所述僅係情勢所迫而不得不為
    ，實難認為出於內心之悔悟，故本院綜合被告犯罪過程及犯
    後展現之態度，爰不予減輕其刑，附此敘明。
七、爰審酌甲童返回原生家庭本應可與家人團聚享受天倫之樂，
    被告甲○○、乙○○2 人身為甲童之親生父母，本屬甲童幼兒期
    間最重要之依賴對象、無可取代，並對甲童於該關鍵時期之
    成長發育具有決定性之影響力，被告2 人本應盡其所能維護
    甲童之安全及身心健康，縱令甲童因先前在親戚家照顧尚未
    適應原生家庭導致較難管教，然亦應可向醫療或社會福利單
    位尋求協助，改善甲童適應原生家庭不良之問題，卻捨此不
    為，自110 年1 月至同年3 月間以前述手段凌虐甫滿3歲之
    甲童，導致甲童身心遭受巨大傷害並因而死亡，造成無法挽
    回之後果，造成之損害甚鉅，違反義務之程度甚高，犯罪之
    手段惡劣，均應予非難，惟考量被告甲○○於審理中已坦承全
    部犯行，被告乙○○坦承部分犯行之犯後態度，及被告甲○○為
    高中畢業，之前從事作業員，家庭經濟狀況勉持；被告乙○○
    為高中畢業，擔任家管，對於上開犯行之參與程度等一切情
    狀，分別量處如主文所示之刑。
八、沒收部分，扣案如附表二編號1、2、3所示之物，為被告甲○
    ○所有，分別用以聯絡被告乙○○及凌虐甲童所用之物，業經
    被告甲○○供述明確（參見本院卷第157 頁至158頁），均應
    依刑法第38條第2 項諭知沒收。
據上論斷，應依刑事訴訟法第299 條第1 項前段、第300條，判
決如主文。
本案經檢察官張姿倩提起公訴，檢察官張弘昌、劉景仁到庭執行
職務。
中    華    民    國   110    年    10    月    18    日
                          臺灣南投地方法院刑事第二庭  
　　　　　　　　　            審判長法  官  何玉鳳
　　　　　　　　　　　　　　　　　　法  官  劉彥宏
　　　　　　　　　　　　　　　　　　法  官  羅子俞
以上正本證明與原本無異。 
如不服本判決應於判決送達後20日內向本院提出上訴狀，（均須
按他造當事人之數附繕本）「切勿逕送上級法院」。
告訴人或被害人如對於本判決不服者，應具備理由請求檢察官上
訴，其上訴期間之計算係以檢察官收受判決正本之日期為準。
                                    書記官  吳瓊英
中　　華　　民　　國　　110 　年　　10　　月　　19　　日
附錄本案論罪科刑法條：
中華民國刑法第286條
對於未滿十八歲之人，施以凌虐或以他法足以妨害其身心之健全
或發育者，處6月以上5年以下有期徒刑。
意圖營利，而犯前項之罪者，處5年以上有期徒刑，得併科3百萬
元以下罰金。
犯第1項之罪，因而致人於死者，處無期徒刑或10年以上有期徒
刑；致重傷者，處5年以上12年以下有期徒刑。
犯第2項之罪，因而致人於死者，處無期徒刑或12年以上有期徒
刑；致重傷者，處10年以上有期徒刑。

附表一：
部位 所受傷害 備註 頭部面 1.右側額頭瘀腫約6.5*4公分。 2.上瞼0.5*0.5公分兩處紅色瘀傷。 3.左臉頰0.8*0.8公分暗紅色瘀傷。 4.下巴0.5公分撕裂傷。 5.後腦部血腫。 後腦部血腫部分，為解剖時所發現。 肩頸部 1.右肩1.5*0.5公分紅色、暗紅瘀傷。 2.右肩下0.8*0.5公分暗紅偏咖啡色瘀傷。 3.右上臂近肩處1.5*2公分咖啡偏黃瘀傷。  胸腹部 1.中間2.5*2公分紅紫色瘀傷。 2.腹部偏右半邊多處紅紫色瘀傷0.5-1.5公分   大小不一超過10多處。 3.左腹多處舊有瘀傷。 4.下腹部膀胱處淡白色4*2公分陳舊性疤痕。 5.上胸處暗黑色瘀傷6*1.5公分。 6.左腹側邊2*0.5公分陳舊性傷疤。 7.右側邊多處長條形紅色以及暗咖啡色瘀傷。  背臀部 1.左臀多處線性暗咖啡色傷痕以及疤痕。 2.右臀側邊2公分紅色線性挫傷。 3.上背中央1*0.3公分粉色傷痕。 4.右上肩背面約5*0.3公分表淺性咖啡色傷痕。  四肢部 1.右大腿膝上處1*1.5公分紅黑色瘀傷。 2.右膝3處各約0.5*0.5公分暗紅色瘀傷。 3.右大腿內側粉紅色瘀傷約0.5公分。 4.右大腿內側2*1公分暗紅色瘀傷。 5.右膝外側1*0.8公分暗紅色瘀傷。 6.右足背0.5*0.5公分暗咖啡瘀傷。 7.左前臂背面0.7公分舊線性傷痕。 8.左膝淡紅色陳舊傷痕0.5*0.5公分、0.4*0.3公分。 9.左膝1.5*1.5公分暗咖啡色瘀傷。 10.左手上臂1*1.5公分瘀傷。 11.左手背紅紫色瘀傷。 12.左足底0.5*0.3公分、0.4*0.5公分紅色瘀傷。 13.右足底範圍約1.5*2公分多發性紅色點狀瘀傷。 14.右足根處2.5*3公分紅色瘀腫。 15.右膝內側暗紅色瘀傷。 16.右手肘紅紫色瘀傷。 17.左足背紫青色帶部分紅色瘀傷。 18.右足背青色瘀傷。  

附表二：
編號 扣押物品名稱 數量 所有人 1 黑色油漆刷 1把 甲○○ 2 木製握把（已斷裂） 1把 甲○○ 3 SONY行動電話 1支 甲○○